臺北高等行政法院判決
　　　　　　　　　　　　　　　　　　 95年度簡字第440號
原　　　告　立翰國際貿易有限公司
代　表　人　甲○○
被　　　告　財政部基隆關稅局
代　表　人　陳天生（局長）
訴訟代理人　乙○○
　　　　　　丙○○
上列當事人間因虛報進口貨物產地事件，原告不服財政部中華民
國94年7月26日台財訴字第09400182740號訴願決定，提起行政訴
訟。本院判決如下：
　　主  文
原告之訴駁回。
訴訟費用由原告負擔。
　　事  實
一、事實概要：原告於91年6月3日委由訴外人勝發報關股份有限
    公司向被告報運進口TEA,SEMI-FERMENTED 1批（報單號碼：
    第AT/91/2760/5004號），原申報產地為馬來西亞，惟91年5
    月31日被告稽查組人員於檢視本件進口貨櫃（櫃號FSCU
    0000000）時發現來貨包裝表面積滿塵埃，其中1件側面貼有
    1面以奇異墨水筆手寫「917001 茶 10 CASE A8」，另面載
    有「第907059組甜梅等．．．案號S/R（90）進字第456/
    1369，進口日期．．．品名27.雲南七子餅茶28.普洱茶．．
    ．」等字樣之紙張，被告認係由海關標購出口後再進口，對
    申報產地存疑，乃繕具「進口重櫃檢視發覺可疑通報單」，
    經派員查驗結果，來貨係被告標售予原告代表人甲○○，並
    以第AT/91/1983/7853號出口報單退運出口之貨物，於退運
    至馬來西亞更改標籤後再報運進口。本件復經財政部關稅總
    局進口貨品原產地認定委員會（以下簡稱原產地認定委員會
    ）審議認定來貨原產地為中國大陸，被告遂依海關緝私條例
    第37條第3項轉據同條例第36條第1項、第3項規定，處以貨
    價1倍之罰鍰新台幣（下同）117,492元，涉案貨物併予以沒
    入。原告不服，申經復查結果，未獲准變更，提起訴願，經
    財政部於93年1月29日以台財訴字第0931350704號訴願決定
    撤銷原處分（復查決定），著由被告另為處分。嗣被告重核
    結果，於93年7月15日以基普桃字第0931009726號復查決定
    撤銷原處分，另以92年第00000000號更1處分書核處原告貨
    價1倍之罰鍰計96,893元，貨物則予以沒入。原告仍不服，
    申經復查結果，被告於94年1月20日以基普復二桃字第
    0941001950號復查決定撤銷原處分（即92年第00000000號更
    1處分），改處以罰鍰89,964元，併沒入涉案貨物。原告猶
    表不服，提起訴願，亦遭決定駁回，遂向本院提起行政訴訟
    。
二、兩造聲明：
　(一)原告聲明：
    1.訴願決定、重為復查決定（被告94年1月20日基普復二桃
      字第0941001950號）均撤銷。
    2.訴訟費用由被告負擔。
　(二)被告聲明：
    1.駁回原告之訴。
    2.訴訟費用由原告負擔。
三、兩造主張：
　(一)原告起訴意旨略謂：
    1.本件緣於甲○○在91年4月23日將自被告標得之普洱茶等5
      項貨物退運出口，售予馬來西亞檳城PENANG（GEORGETOWN
      ）港TEIK SENN（M）SDN,BHD公司。嗣原告另於91年5月31
      日自馬來西亞吉隆坡巴森港PORT KELANG（SWEETHAM）由
      United Sino Food Lnd. SON公司進口BLACK TEA（半發酵
      茶）（SEMI FERMENTED）。經查系爭貨物係由原告以公司
      名義進口，與甲○○無涉，且上開公司為獨立之不同公司
      ，而檳城港與吉隆坡巴森港於馬國境內南北相隔600公里
      之遠，港口起卸及陸上運輸費用甚鉅，系爭貨物僅價值
      75,464元，迂迴轉運並無實益。
    2.次查原告於91年6月3日向被告申請通關，經被告所屬桃園
      分（支）局開櫃驗貨結果，並無發現被告所稱以奇異墨水
      筆手寫「917001茶10 CASE A8」字樣之紙張貼於來貨外箱
      側面，復經驗貨關員責令拆櫃貨物卸入倉庫再予複驗，亦
      無發現其他不妥字樣或標記，則當時查驗人員既無註記產
      地中國大陸於報單，被告事後自行核斷來貨產地為中國大
      陸，即有違誤。另系爭紙張係由被告稽查組人員粱金柱於
      91年5月31日破壞現場情境，逕自取下存置於私人櫃櫥中
      ，此等行為是否違反行政程序法則，令人啟疑。
    3.又系爭進口貨物為紅茶（半發酵），於泰國、馬來西亞等
      華人地區係古老傳統之茶葉，通稱為黑茶「BLACK TEA」
      ，與中國大陸雲南地區之普洱茶（全發酵茶）實有不同。
      來貨上全無註記中國大陸製造之實體證明，原產地認定委
      員會認定產地為中國大陸，其憑據標準、公平性及專業性
      令人質疑。況原告業已持有國外供應廠商提呈之完整進口
      文件，並附上馬國外交部及我國駐馬代表處簽署之產地證
      明書，詎被告未進行國外相關查證作業，僅就進口來貨存
      關貨樣檢視鑑定。然按WTO國際通則，原料於第三國加工
      製造，既可視該國為生產地，則原告憑以進口，於法尚無
      不合。
    4.再查國外供應商自當地採集貨源供應裝貨，實與原告無關
      ，依據司法院大法官會議釋字第275號解釋意旨，原告既
      無故意或過失，即不應予處罰。另依國際貿易局93年9月7
      日貿服字第09301513942號公告，系爭貨物業已全面開放
      進口，併予陳明。綜上所述，被告所為重為復查決定顯有
      違誤，應予撤銷。
　(二)被告答辯意旨略謂：
    1.按「報運貨物進口而有下列情事之一者，得視情節輕重，
      處以所漏進口稅額二倍至五倍之罰鍰，或沒入或併沒入其
      貨物：．．．四、其他違法行為。」、「有前二項情事之
      一而涉及逃避管制者，依前條第一項及第三項論處。」、
      「私運貨物進口、出口或經營私運貨物者，處貨價一倍至
      三倍之罰鍰。」、「前二項私運貨物沒入之。」，分別為
      海關緝私條例第37條第1項第4款、第3項、第36條第1項、
      第3項所明定。
    2.本件原告訴稱略謂普洱茶並非僅有中國大陸生產，被告單
      憑1張不明紙條即認定系爭來貨之原產地為中國大陸，顯
      有違誤等語。經查系爭來貨中有1箱外包裝側面貼有1面以
      奇異墨水筆手寫「917001 茶 10 CASE A8」，另面載有「
      第907059組甜梅等．．．案號S/R（90）進字第456/1369
      ，進口日期．．．品名27.雲南七子餅茶28.普洱茶．．．
      」字樣之紙張，且申報進口茶葉之品名、件數、重量均與
      甲○○向被告標售出口之貨物相符，足堪認定。且被告為
      求慎重，復檢具代表性貨樣及國外原提單、國外發票、裝
      箱單等資料，送請原產地認定委員會審議認定結果，來貨
      產地為中國大陸，而該委員會係由專家、學者等所組成，
      其認定結果具客觀性、公正性及專業性應無庸置疑。準此
      ，原告涉有虛報產地、逃避管制之違法行為已至臻明確，
      原告之訴為無理由，應予駁回。
　　理  由
一、本件訴訟原適用通常訴訟程序，惟因司法院令及行政訴訟法
    第229條第1項所定適用簡易程序之數額增至20萬元，本件訴
    訟標的金額合於司法院令所定金額以內，爰改以簡易訴訟程
    序審理；又本件起訴時被告代表人為李榮達，嗣於本件訴訟
    程序進行中變更為陳天生，茲由其聲明承受訴訟，核無不合
    ，應予准許，均合先敘明。
二、按「報運貨物進口而有下列情事之一者，得視情節輕重，處
    以所漏進口稅額二倍至五倍之罰鍰，或沒入或併沒入其貨物
    ：．．．四、其他違法行為。」、「有前二項情事之一而涉
    及逃避管制者，依前條第一項及第三項論處。」、「私運貨
    物進口、出口或經營私運貨物者，處貨價一倍至三倍之罰鍰
    。」、「前二項私運貨物沒入之。」，分別為海關緝私條例
    第37條第1項第4款、第3項、第36條第1項、第3項所明定。
    又進口非屬臺灣地區與大陸地區貿易許可辦法第7條規定准
    許輸入之大陸地區物品者，即構成進口禁止輸入之物品而涉
    及逃避管制之違法行為，合先敘明。
三、次按當事人主張事實，須負舉證責任，倘其所提出之證據，
    不足為主張事實之證明，自不能認其主張之事實為真實。行
    政法院（現改制為最高行政法院）39年判字第2號著有判例
    。又按法律內容無法鉅細靡遺，一律加以規定，其屬細節性
    、技術性之事項，法律自得授權主管機關以命令定之，俾利
    法律之實施。而行政機關基於此種授權，在符合立法意旨且
    未逾越母法規定之限度內所發布之施行細則或命令，自為憲
    法之所許，此參照司法院大法官會議釋字第480 號解釋理由
    書意旨亦明。本件原告於91年6 月3 日委由勝發報關行向被
    告報運進口TEA, SEMI-FERMENTED 乙批，原申報產地為馬來
    西亞，惟於91年5 月31日被告稽查組人員於檢視本件進口貨
    櫃（櫃號FSCU 0000000）時，發現來貨包裝表面積滿塵埃，
    其中1 件側面貼有1 面以奇異墨水筆手寫「917001茶10
    CASE A8 」，另面載有「第907059組甜梅等．．．案號S/R
    （90 ） 進字第456/1369，進口日期．．．品名27. 雲南七
    子餅茶28. 普洱茶．．．」等字樣之紙張，被告認係由海關
    標購出口後再進口，對申報產地存疑，乃繕具「進口重櫃檢
    視發覺可疑通報單」，經派員查驗結果，來貨係被告標售予
    原告代表人甲○○，並以第AT/91/1983/7853 號出口報單退
    運出口之貨物，於退運至馬來西亞更改標籤後再報運進口，
    本件復經原產地認定委員會審議認定來貨原產地為中國大陸
    等情，有進口報單、緝私報告書等影本附於原處分卷可稽。
    原告雖主張系爭進口貨物係由其以公司名義進口，與代表人
    甲○○無涉，其業經提出提單、產地證明書、國外發票、裝
    箱單等件為證，至國外供應商供貨來源與其無關，依司法院
    大法官會議釋字第275 號解釋意旨，其無故意或過失可言，
    被告僅就來貨存關貨樣檢視鑑定，所為處分自有違誤等語。
    經查本件貨物原申報貨名為「TEA,SEMI-FERMENTED產地MY」
    ，惟經查驗實際到貨結果為「1.TYPE:LEAVE（普洱茶葉）
    ,2.TYPE:CAKE（普洱茶餅、雲南七子餅茶）,3.TYPE:BALL
    （小陀茶）產地CN」，係屬申報不符案件，本有可議；且系
    爭來貨貨櫃前3 排27箱中，有15箱外表貼有產地標示，其餘
    12箱外包裝及內包裝（塑膠袋）均無標示，另20個木箱外觀
    不潔，內外均無標示但有產地標籤散置木箱上，而所檢附之
    裝箱單之貨物品名、件數、重量均與前述向被告標購出口復
    行出口之復出口報單所載相符，自令人對其貨物產地生疑；
    又原告所提證明文件即CERTIFICATE OF ORIGIN 及NOTARIAL
    CERTIFICATE ，固載明貨物名稱、重量、來源等字樣，但並
    未載明貨物產地，是來源證明是否即係產地證明，本不無疑
    慮，則被告以我國駐馬來西亞台北經濟文化辦事處所出具之
    檢驗證明文件記載「本驗證僅證明簽字屬實，至文件內容不
    在證明之列」等字樣，認該等文件非屬產地證明書，即非無
    據；況原告空稱系爭進口貨物產地確係馬來西亞，迄卻乏提
    出貨物製造商之名稱、地址等證據資料加以證明，徵之前開
    判例，殊難信其所言為實在。是被告基於主管機關之立場，
    考量其稽查組人員於檢視本件進口貨櫃（櫃號FSCU 0000000
    ）時，發現來貨包裝表面積滿塵埃，其中1 件側面貼有1 面
    以奇異墨水筆手寫「917001茶10 CASE A8」，另面載有「第
    907059組甜梅等．．．案號S/R （90）進字第456/1369，進
    口日期．．．品名27. 雲南七子餅茶28. 普洱茶．．．」等
    字樣之紙張，及原告代表人甲○○與被告標售貨物復出口報
    單第AT/91/1983/ 7853號之出口人姓名相同等情形，將本件
    送請原產地認定委員會審查，徵之司法院大法官會議釋字第
    480 號解釋理由書意旨，並未有逾越或濫用裁量權之情形，
    難謂於法律有何牴觸。且財政部關稅總局所頒布之參考事項
    固係供參考之用，惟個案仍得依實況審查認定，此乃屬被告
    之執掌範疇，要難以原告業依進口貨物原產地認定標準參考
    事項第5 點第1 款規定提出提單、發票、產地證明書等文件
    ，即謂被告不得依職權再予調查或逕認被告將本件送請原產
    地認定委員會審查有與該參考事項之內容不合之情況。又財
    政部關稅總局進口貨品原產地認定委員會係依據台灣地區與
    大陸地區人民關係條例施行細則第33條及進口貨品原產地認
    定標準第5 條規定，會同有關機關代表、社會公正人士及專
    家學者，就所送認定貨樣之專家諮詢意見、相關進口文件及
    原告所提供相關資料等，經會商綜合研判而成，其所為之認
    定結果自具公正性及權威性。本件系爭貨品經被告檢附貨樣
    併同進口文件資料送請原產地認定委員會鑑定結果，認定系
    爭進口貨物確屬前開標售出口並不得再進口之大陸物品，是
    被告據以確認系爭來貨產地為中國大陸，為非屬經濟部公告
    准許間接進口之大陸物品，而予以處罰原告，即非無憑。第
    以為確保進口稅捐核課暨貨物查驗之正確性，貨物進口人就
    所運貨物本即負有誠實申報名稱、品質、產地等義務，本件
    原告既係專業商，當對自國外進口貨物及我國貿易法令知之
    甚詳，本應就自國外進口之貨品，予以特別審慎注意，主動
    查明，再誠實申報，藉以防止進口管制物品之情事發生，然
    其明知系爭貨物產地並非馬來西亞，而係被告標售予其代表
    人甲○○並以第AT/ 91/1983/7853號出口報單退運出口之大
    陸物品，竟仍藉由自然人（即原告代表人）名義退運出口馬
    來西亞檳城港後，再以法人（即原告）名義於馬來西亞吉隆
    坡復運進口之方式進口系爭貨物，並謊報產地為馬來西亞，
    其具有逃避管制之故意，甚為顯然。從而被告以系爭進口貨
    物非屬經濟部公告准許間接進口之大陸物品，原告虛報產地
    為馬來西亞，有虛報進口貨物產地、逃避管制之行為，而據
    以課處罰鍰，所為重為復查決定（94年1 月20日基普復二桃
    字第0941001950號），揆諸首揭法條規定及說明，並無違誤
    ，訴願決定予以維持，亦無不合，原告徒執前詞，訴請撤銷
    ，為無理由，應予駁回。末以兩造其餘之主張及陳述等，因
    與本件判決結果不生影響，爰不予一一指駁論述；又本件依
    卷內資料，事證已臻明確，故不經言詞辯論為之，均併此敘
    明。
據上論結，本件原告之訴為無理由，依行政訴訟法第236條、第
195條第1項後段、第98條第3項前段，判決如主文。
中　　華　　民　　國　　96　　年　　1　　 月　　31　　日
                                第七庭法  官　林育如
上為正本係照原本作成。
本件以訴訟事件所涉及之法律見解具有原則性者為限，始得於本
判決送達後20日內向本院提出上訴狀並表明上訴理由，如已於本
判決宣示後送達前提起上訴者，應於判決送達後20日內補具上訴
理由（均按他造人數附繕本），且經最高行政法院許可後方得上
訴。
中　　華　　民　　國　　96　　年　　1 　　月　　31　　日
　　　　　　　　　　　　　　　        書記官　蘇亞珍
